最高法院民事判決　　　　　　　　　　　　　　　　九十一年度台上字第五二七號
　　上　訴　人　甲○○
　　訴訟代理人　曾泰源律師
　　被 上訴 人　乙○○
右當事人間請求離婚等事件，上訴人對於中華民國八十九年七月四日台灣高等法院花
蓮分院第二審判決（八十九年度家上字第十一號），提起上訴，本院判決如左：
    主  文
上訴駁回。
第三審訴訟費用由上訴人負擔。
    理  由
本件上訴人主張：兩造於民國八十二年間結婚，育有子女劉嘉慧、劉嘉玲、劉嘉換三
人。伊於婚後，迭遭被上訴人以「幹妳娘！臭雞巴！」等三字經辱罵，及無故毆打，
八十四年間並曾被毆成傷，其後在伊姐面前復遭被上訴人拳打腳踢，伊屢遭精神、肉
體虐待，已達不堪同居之程度；被上訴人常年在外吸毒、販毒，未支付伊生活費，棄
伊及子女於不顧，顯係惡意遺棄；又被上訴人因吸毒而進出花蓮監獄三、四次，八十
七年間更因吸毒、販毒、竊盜等案，被法院判處有期徒刑六年確定，現入監服刑，伊
自得依民法第一千零五十二條第一項第三款、第五款及第二項規定請求離婚，並請求
兩造所生子女劉嘉玲、劉嘉換由伊監護。且得依民法第一千零五十六條第二項、第一
千零五十七條規定請求被上訴人給付精神慰藉金新台幣（下同）五十萬元及贍養費五
十萬元等情，求為准伊與被上訴人離婚，並命兩造所生子女劉嘉玲、劉嘉換權利之行
使、義務之負擔由伊任之，暨命被上訴人給付伊一百萬元及加付遲延利息之判決。
被上訴人則以：伊並未虐待上訴人，且有給付生活費，伊僅於八十七年間因吸毒、販
毒，而被判刑六年入獄，上訴人係於伊服刑期間，與他人有染，並於八十八年八月二
十二日產下一子，始訴請離婚，其請求自非有理等語，資為抗辯。
原審以：上訴人主張其有遭被上訴人以三字經辱罵及被毆云云，縱屬實在，惟所述事
實均發生於八十四年前後，兩造於八十五年十二月猶產下三女劉嘉換，自難認被上訴
人所為已達不堪同居虐待之程度。上訴人係因與夫家失和，私自攜子離家，其主張被
上訴人未給付生活費、未前往探視或未要求其回夫家同居等情，係惡意遺棄，亦無足
採。再者，民法第一千零五十二條第二項所謂「難以維持婚姻之重大事由」，應由法
院以婚姻是否已生破綻而無回復之希望加以判斷之。被上訴人目前雖在監執行，但無
證據顯示其有再犯毒品案件之虞，尚難認兩造婚姻已生破綻而無回復之希望。且上訴
人主張係因被上訴人吸毒犯罪入監執行，而致婚姻破裂，果真如此，上訴人應於知悉
被上訴人犯此不名譽之罪時，據以請求判決離婚，而非經過除斥期間後，持以主張有
難以維持婚姻之重大事由，而請求離婚。從而，上訴人依民法第一千零五十二條第一
項第三款、第五款及第二項規定，訴請離婚，及請求監護兩造所生子女劉嘉玲、劉嘉
換，暨給付精神慰藉金與贍養費，均非正當。爰維持第一審所為上訴人敗訴之判決，
駁回其上訴，經核於法並無違背。至原判決贅列之其他理由，無論當否，要與判決結
果不生影響。上訴論旨，指摘原判決為不當，求予廢棄，非有理由。
據上論結，本件上訴為無理由，依民事訴訟法第四百八十一條、第四百四十九條第一
項、第七十八條，判決如主文。
中      華      民      國    九十一    年      三      月    二十八    日
                              最高法院民事第三庭
                                  審判長法官  林  奇  福
                                        法官  陳  國  禎
                                        法官  李  彥  文
                                        法官  陳  重  瑜
                                        法官  黃  秀  得
      右正本證明與原本無異
                                              書  記  官
中      華      民      國    九十一    年      四      月     十二     日
